臺灣臺中地方法院刑事判決　　　　　　　94年度易字第1005號
公　訴　人　臺灣臺中地方法院檢察署檢察官
被　　　告　丙○○
上列被告因竊盜案件，經檢察官提起公訴（九十四年度偵字第三
六二六號），本院判決如下：
    主  文
丙○○無罪。
    理  由
一、公訴意旨略以：被告丙○○意圖為自己不法之所有，於民國
    九十四年一月十五日凌晨某時，在南投縣埔里鎮○○路一七
    三巷口，以不詳方式，竊取被害人丁○○所有車號ＥＰ－七
    ０七二號自小客車得逞，嗣為警循線查獲，因認被告涉犯刑
    法第三百二十條第一項之竊盜罪嫌。
二、按犯罪事實應依證據認定之，無證據不得認定犯罪事實，又
    不能證明被告犯罪者，應諭知無罪之判決，刑事訴訟法第一
    百五十四條第二項及第三百零一條第一項分別定有明文。次
    按刑事訴訟法上所謂認定犯罪事實之證據，係指足以認定被
    告確有犯罪行為之積極證據而言；如未能發現相當證據或證
    據不足以證明，自不能以推測或擬制之方法，以為裁判基礎
    （最高法院二十九年上字第三一○五號、四十年臺上字第八
    十六號判例參照）。又刑事訴訟法第一百六十一條已於九十
    一年二月八日修正公布，其第一項規定：檢察官就被告犯罪
    事實，應負舉證責任，並指出證明之方法。因此，檢察官對
    於起訴之犯罪事實，應負提出證據及說服之實質舉證責任。
    倘其所提出之證據，不足為被告有罪之積極證明，或其指出
    證明之方法，無從說服法院以形成被告有罪之心證，基於無
    罪推定之原則，自應為被告無罪判決之諭知（最高法院九十
    二年臺上字第一二八號判例參照）。公訴人認被告涉犯竊盜
    罪嫌，無非以：上開車輛之車牌兩面係被告要求其妻甲○○
    藏放於其上開住處二樓神明桌之後面，後為警於該處起獲等
    情，業據被告之妻甲○○、之子溫平豪於警詢時證述無訛，
    若被告不知上開車輛係被竊之物，豈有可能要求其妻甲○○
    ？其所辯已難置信。被告復無法提供「阿砲」（音譯）之姓
    名、年籍資料以供傳訊查證，尤有甚者，竟供述不知「阿砲
    」為何出借上開自小客車與伊，如此背於事理之情節，孰能
    置信？並有扣押物品目錄表、贓物認領保管單各一紙及相片
    五張在卷可稽，因認被告所辯顯屬虛構云云，為其論據。訊
    據被告堅決否認涉犯竊盜犯行，辯稱：該部車係被查獲前三
    、四天，因伊所有車輛被貸款公司拿回去，心情不好，乃與
    朋友乙○○在臺中市○○路泡沫紅茶店喝酒，遇到乙○○的
    朋友叫「阿砲」，後來喝到晚上十一點多要離開時，伊跟乙○○都沒有車子，只有「阿砲」有車子，「阿砲」說要載伊
    與乙○○回去，到伊住處時，因為當時「阿砲」喝很多酒，
    伊就叫「阿砲」把車子停在伊住處那邊，跟乙○○坐計程車
    回去，所以那部車才會停在那邊，伊家人不知這件事，後來
    家人問起，伊才隨便說那部車是伊的，兩面車牌也不是伊叫
    甲○○拿去二樓神明廳放的，當時甲○○說小孩子在車上玩
    ，伊只是跟甲○○說不會拿去放，並沒有叫她拿去神明廳放
    ；警察去伊住處家查詢時，伊人在臺南，當日伊去臺中市○○路的一間租車行租車，載伊朋友去臺南，警察限伊要在幾
    點之前回去，不然要抓伊老婆跟小孩子；甲○○所述不實，
    溫平豪是是小孩子，所述可能有受警察引導等語。
三、經查：
（一）被害人丁○○於警詢時指稱：伊於九十四年一月十五日九
      時五十分，在南投縣埔里鎮○○里○鄰○○路一七三巷口
      ，發現車號ＥＰ─七０七二號自小客車失竊，有向埔里分
      局鯉魚潭派出所報案，車主謝素珍是伊女兒，該車平常由
      伊使用，伊不認識丙○○，亦未積欠丙○○債務等語（見
      聲拘字第十一號卷第十四、十五頁）。指述其於前開時、
      地發現前開其使用之車輛失竊，復有贓物認領保管單、車
      輛暨車牌照片、車輛竊盜、車牌失竊資料個別查詢報表─
      查詢車輛認可資料附卷可稽（見同上開案卷第十八、十九
      、二八頁），固足以認定前開車輛為失竊之贓物，然尚不
      足以推認前開車輛為被告所竊盜。
（二）證人即被告之前妻甲○○於警詢時供稱：失竊之車號ＥＰ
      －七０七二號自小客車是伊先生丙○○於九十四年一月十
      九日二十二時開回來的，伊先生說車主有欠他錢，所以他
      將該車開回家抵押，伊不知道該車係失竊車輛，該車車牌
      及鑰匙伊先生拿走了，不知道在那裡，亦不知道車主欠伊
      先生多少錢，何時將車質押給伊先生；警方於九十四年一
      月二十二日二十一時二十五分經伊同意在伊住處二樓神明
      廳神桌後面查獲該車車牌兩面，伊不知道車牌是何人所有
      ，是伊先生於九十四年一月二十日十七時許打電話叫伊到
      該輛車車內腳踏墊下，將該輛車兩面車牌拿去藏放，伊先
      生沒有告訴伊原因，只叫伊拿去藏放等語（見偵字第三六
      二六號卷第十四、十六至十七頁）。證人即被告之子溫平
      豪於警詢時則供稱：失竊之車號ＥＰ─七０七二自小客車
      是伊父親丙○○於九十四年一月十九日二十二時開回來的
      ，伊不知道該車車牌為何不在車上，但伊知道車牌在伊家
      二樓，是伊爸爸拿上樓的，該車號牌是伊爸爸打電話回來
      叫伊母親拿至樓上的等語（見偵字第三六二六號卷第二十
      頁）。惟證人甲○○、溫平豪僅證述上開車輛係被告開回
      其等住處停放，車牌兩面係被告要求證人甲○○藏放於其
      等上開住處二樓神明桌之後面等情，並未證述見聞被告竊
      取該車輛之時間、地點、如何竊取等情，是其等前開證述
      ，至多僅能證明被告知悉上開車輛為來源不明之贓物，然
      取得贓物之原因有多種，竊盜、侵占及收受等，均有可能
      ，尚不能僅憑被告占有上開車輛，遽以推認上開車輛為被
      告所竊取。
（三）證人臺中市第三分局刑事組小隊長陳信良於本院審理時結
      證稱：大約在九十四年一月二十二日一、兩天前，伊與同
      事剛好要到太平市○○路○段中山八巷附近勘查毒品現場
      ，發現車號ＥＰ─七○七二號這部車停放在那邊，沒有掛
      車牌很可疑，經向前仔細查看，發現門有上鎖，有兩塊車
      牌放在駕駛座的腳踏板那邊，後來回去以後查詢車籍資料
      ，才發現該車是贓車，隔天就二十一日，伊與同事就去埋
      伏，發現車牌已經不見了；二十二日又去查看，發現有小
      朋友在裡面玩，該小朋友的母親甲○○說車子是她先生丙○○開回來的，她說車子是車主欠他們錢，將車主質押給
      他們，現場問他們車牌在那裡，甲○○都說不曉得，因為
      伊與同事第一次來的時候有看到車牌，所以要走的時候，
      就再問甲○○車牌的下落，甲○○說是丙○○叫她收起來
      ，放在屋子裡面，後來甲○○帶伊與同事到屋子裡面，在
      二樓神明桌後面起出兩塊車牌，伊與同事就請甲○○回去
      警局協助調查；伊當日有跟丙○○通電話，丙○○都只有
      跟伊說車子是人家借給他的，但是甲○○說車子是人家欠
      他們錢，質押給他們，甲○○又說車主跟他們很熟，怎麼
      可以隨便把車子報失竊，當時伊有跟甲○○說那部車子真
      正車主是誰，該部車的真正車主也有到現場，有準備原車
      的鑰匙要開那部車，鑰匙孔已經被嚴重破壞，沒有辦法發
      動，後來有請甲○○跟車主到警局對質，甲○○也不認識
      車主等語（見本院卷第三六、三七、三九頁），證述如何
      查獲上開車輛之過程，其中被告於電話中曾表示該輛車是
      人家借給他的。再質諸證人甲○○關於被告曾告知車主有
      欠被告錢，所以被告將該車開回家等語之證述，與被告於
      本院審理時辯稱：該車係「阿砲」載伊與乙○○回家時，
      把車子停在那邊云云，被告對如何取得該車之說詞明不同
      。然被告否認犯罪事實所持辯解縱使不能成立，除非有確
      實證據足以證明對於被告犯罪已無合理之懷疑外，不能遽
      為有罪之認定。又刑事訴訟法規定被告有緘默權，被告基
      於不自證己罪原則，既無供述之義務，亦不負自證清白之
      責任，不能因被告未能提出證據資料證明其無罪，或對於
      被訴之犯罪事實不置可否，即認定其有罪。因此，亦不能
      因為被告聲請傳訊之證人乙○○未到場（經本院多次傳訊
      未到），無法證明其前開辯解屬實，據此推認上開車輛為
      其所竊取。
四、綜上所述，本件公訴人所提出之證據或所指出之證明方法，
    尚不足為被告有罪之積極證明，或說服本院形成被告有罪之
    心證。此外，復查無其他積極之證據足資證明被告確有公訴
    人所指竊盜之犯行，不能證明被告犯罪，依法自應諭知無罪
    之判決。至於被告涉犯贓物罪部分，應由檢察官另行偵查，
    併予敘明。
據上論斷，應依刑事訴訟法第三百零一條第一項判決如主文。
本案經檢察官林文亮到庭執行職務。
中　　華　　民　　國　　94　　年　　9 　　月　　6 　　日
                  刑事第十四庭      審判長法  官 楊真明
                                          法  官 劉逸成
                                          法  官 黃渙文
上正本證明與原本無異。
如不服本判決，應於送達後十日內向本院提出上訴狀（須附繕本
），上訴於臺灣高等法院臺中分院。
                                          書記官 蔡宜林
中　　華　　民　　國　　94　　年　　9 　　月　　6 　　日
